# 请教陈版长投初始成本确认的问题

提问人：chenlingao 时间：2013-03-08 16:34:49
A为B公司母公司，两公司同时持有C公司股权，其中：A持有40%，B持有5%。A采用权益法核算，B采用成本法核算。 2012 年 9 月 30日，B将所持C5%股份全部转让给C公司（按照评估价格转让，评估价格比账面价值大），款项全部收齐，转让完成后A公司仍以权益法核算。请问陈版主A公司该如何确定该长投初始成本？确定长投初始成本后是否需要对其进行调整？年末权益法调整长投对从B公司转过来的这部分是否需要特殊考虑？

回答人：chenyiwei
对A公司而言，从B公司取得C公司的 5 ％股权，应按长期股权投资准则第四条规定，按实际支付的交易价款作为长期股权投资成本。
后续在A的个别报表层面对该 5 ％股权的后续计量可采用两种方法之一： 1 、参照《计学撮要》P281～283“增持联营企业股权但增持后仍为联营企业的处理”中的原则，对该 5 ％部分的损益调整以A从B购入该 5 ％股权之日的各项可辨认资产、负债公允价值为基础进行。缺点是比较麻烦，数据可能不容易取得，同时造成个别报表和合并报表层面的计量结果存在差异。 2 、考虑到该 5 ％股权原先也在合并报表范围内，在合并报表层面原先就是按照 45 ％的比例进行权益法核算的，因此在个别报表层面对该 5 ％部分的权益法核算沿用原先合并报表层面的权益法核算结果，与合并报表层面的 45 ％核算结果一致，该 5 ％以前年度对应的损益调整等作为调整年初未分配利润处理。相对较为简单。

提问人：chenlingao 时间：2013-03-09 11:42:10
回复 chenyiwei 的帖子
谢谢陈版主的精彩解答，A个别报表对5%的股权后续处理第 2 种方法的确简单多了，还有 2 点小疑问请教陈版主： 1 、“该5%以前年度对应的损益调整等作为调整年初未分配利润处理”这个是必须调整年初未分配利润吗？能否直接调整本期未分配利润（如果是上市公司，是不是比较忌讳单体报表调整前期数）？ 2 、假设原先A持有C95%股权，此次转让后C成为A全资子公司。因购买价款大于按照C账面价值乘以5%计算的金额（按评估价转让，评估价值比账面价值大），在合并报表中应该如何抵消长投（未转让前A公司对C的长投账面价值与C公司实收资本的95%相等），是否会产生商誉？

回答人：chenyiwei
1 、如果影响金额较小的，可以调整在当期投资收益中。 2 、持股比例从 95 ％到 100 ％属于购买少数股权交易，应按解释 2 号第二条关于权益性交易的原则处理，不会产生商誉，该差额在合并报表层面调整资本公积。

提问人：chenlingao 时间：2013-03-12 17:50:52
回复 chenyiwei 的帖子
再请问一下陈版主：如果持股比例从 95 ％到 100 ％这个能否直接在合并报表中把B公司的投资收益和A公司的长投互抵？这样的话等于又把长投成本恢复到了转让之前A、B的长投账面价值，就不用调整资本公积了。

回答人：chenyiwei
在A的合并报表层面，对C享有权益的比例在交易前后都是 100 ％，因此不存在购买少数股权的情况，可以如你所述抵销内部交易未实现损益和长投成本，不涉及在合并报表层面调整资本公积。

提问人：lbwl 时间：2013-03-12 20:58:37
回复 chenyiwei 的帖子
您的回复里面： 1 、持股比例从 95 ％到 100 ％属于购买少数股权交易，应按解释 2 号第二条关于权益性交易的原则处理，不会产生商誉，该差额在合并报表层面调整资本公积 2 、在A的合并报表层面，对C享有权益的比例在交易前后都是 100 ％，因此不存在购买少数股权的情况，可以如你所述抵销内部交易未实现损益和长投成本，不涉及在合并报表层面调整资本公积。 2 个回复有不同，那么这种情况是否算收购少数股权

回答人：chenyiwei
如果另 5 ％股权也是由子公司持有，母公司向持有子公司股权的另一子公司购买其所持的子公司股权，不构成购买少数股权，合并报表层面无资本公积影响。

提问人：chenlingao 时间：2013-03-12 21:58:43
还有个问题需要再麻烦陈版主帮忙解答一下：按照第 2 种做法，如何处理B转让给A的价款与处置日C的账面价值乘以5%计算出的B所享有C的权益的差？在合并报表层面对该项交易是否还需要抵消该未实现的内部交易损益？

回答人：chenyiwei
应抵销合并报表层面的未确认内部交易损益（部分差额可由资本公积和投资收益对抵），将长期股权投资成本还原到交易前的原始成本，即可编制抵销分录。